【裁判字號】    98,訴,293
【裁判日期】    980622
【裁判案由】    損害賠償
【裁判全文】
臺灣新竹地方法院民事判決               98年度訴字第293號
原      告  丙○○
被      告  乙○○
                      （現於臺灣新竹監獄執行中）
            丁○○
上列當事人間請求損害賠償事件，經原告提起附帶民事訴訟，由
本院刑事庭裁定移送前來，本院於民國98年6月8日辯論終結，判
決如下：
    主  文
被告應連帶給付原告新臺幣陸萬陸仟肆佰壹拾玖元，及被告丁○
○自民國九十八年三月十七日起，被告乙○○自民國九十八年五
月十一日起，均至清償日止，按年息百分之五計算之利息。
原告其餘之訴駁回。
訴訟費用由被告連帶負擔百分之七，餘由原告負擔。
本判決原告勝訴部分得假執行。
    事實及理由
一、程序部分：
(一)、按訴狀送達後，原告不得將原訴變更或追加他訴，但擴張或
    減縮應受判決事項之聲明者，不在此限，民事訴訟法第255
    條第1項第3款定有明文。查本件原告起訴時原請求被告應連
    帶給付原告醫療費新臺幣（下同）6,844元、工作報酬損失
    150,300元、勞動能力減少之損失811,620元、精神慰撫金
    200,000元、機車修理費8,300元、手錶修理費800元，共計
    1,177,864元，嗣於訴訟程序進行中，原告陳明不再請求前
    開手錶修理費800元，核係屬減縮應受判決事項之聲明，應
    予准許，合先敘明。
(二)、本件被告丁○○經合法通知，未於言詞辯論期日到場，核無
    民事訴訟法第386條所列各款情形，爰依原告之聲請，由其
    一造辯論而為判決。
二、原告起訴主張：
(一)、被告乙○○於97年10月22日下午5時35分，無照駕駛被告丁
    ○○所有（登記名義人為訴外人甲○○）之車號CW-1565號
    自用小客車，不慎擦撞原告騎駛之F6S-672號重型機車，致
    原告人車倒地，並受有胸壁挫傷、四肢多處擦傷、左上肢扭
    挫合併左肩關節活動不良等傷害，而被告乙○○之過失傷害
    行為，業經本院以98年度審交訴字第6號刑事判決在案，自
    應負損害賠償責任。又被告丁○○出借其所有之肇事車輛予
    無駕駛執照之被告乙○○駕駛，顯違反道路交通管理處罰條
    例第21條之保護他人法律，致發生本件事故，依民法第184
    條第2項規定，負損害賠償責任。是被告乙○○與被告丁○
    ○就原告因系爭車禍所受之損害，應負連帶賠償之責任。
(二)、茲將被告應連帶賠償原告之事項，分列於下：
  1.醫療費：6,844元。
  2.工作損失：150,300元。
    原告至系爭事故發生前，其9月份擔任水電配管等工作，仍
    有所得75,150元，而至97年10月22日止，亦有62,700元，然
    因本件交通事故，以致全身疼痛而無法工作二個月，原告之
    工作報酬所得損失共150,300元。
  3.勞動能力減少之損失：811,620元。
    原告之職業為水電工，因系爭事故之發生，以致左上肢扭挫
    合併左肩關節活動不良，手部上舉、內旋、外旋均明顯受限
    ，復健多月仍無法復原，影響原告之水電工作，勞動能力損
    失10％，共計811,620元（按每月收入75,150元，至原告年
    滿60歲止，共9年）。
  4.精神慰撫金200,000元。
    原告擁有專業之水電專業能力，本有正當工作及豐厚收入，
    因本件事故導致左上肢扭挫合併左肩關節活動不良，手部上
    舉、內旋、外旋均明顯受限而無法完全復原，肇致原告萬分
    痛苦，爰請求慰撫金200,000元。
  5.機車修理費8,300元（零件4,645元、工資3,655元）。
  6.綜上，原告所受之損失總額為1,177,064元。
(三)、並聲明：被告應連帶給付原告1,177,064元，及自起訴狀繕
    本送達被告翌日起至清償日止，按年息百分之5計算之利息
    。
三、被告方面：
(一)、本件被告丁○○經合法通知，未於言詞辯論期日到場，亦未
    提出書狀作何聲明或陳述。
(二)、被告乙○○則稱其願意賠償，惟原告請求之金額過高，且未
    告知被告丁○○其駕駛執照被吊銷之情事等語。
四、本院之判斷：
(一)、被告乙○○於97年10月22日下午5時35分，無照駕駛被告丁
    ○○（登記名義人為甲○○）所有之車牌號碼CW-1565號自
    用小客車，沿新竹市○○區○○路2段由北往南方向行駛，
    行經新竹市○○區○○路2段1583號前時，明知汽車行駛時
    ，駕駛人應注意車前狀況及兩車併行之間隔，並隨時採取必
    要之安全措施，而依當時天氣晴、暮光、路面鋪設柏油、乾
    燥無缺陷亦無障礙物，視距良好等一切情狀，並無不能注意
    之情事，竟疏未注意及此，適有同向由原告騎駛之車牌號碼
    F6S-672號重型機車，騎駛在新竹市○○區○○路2段外側車
    道亦行經該處，被告乙○○所駕駛之CW-1565號自用小客車
    右後車門處，擦撞原告騎駛之重型機車左手手把，致原告人
    車倒地，受有胸壁挫傷、兩肘臂、左膝挫傷擦傷之傷害。詎
    被告乙○○明知原告因受擦撞而倒地受傷，於肇事後卻仍未
    下車查看原告受傷情形，亦未停留於現場等候員警到場處理
    ，反因畏責即駛離現場，後經警循線查獲，業經臺灣新竹地
    方法院檢察署檢察官以98年度偵字第1181號提起公訴，並由
    本院刑事庭以98年度審交訴字第6號判處有期徒刑在案等情
    ，業據原告提出診斷證明書、估價單等件為證，並有本院98
    年度審交訴字第6號刑事判決附卷可稽，而被告丁○○則未
    到場爭執及提出任何書狀，且為被告乙○○所不爭執，自堪
    信原告因系爭車禍而受有上開傷害之事實為真，且可認被告
    乙○○傷害原告之行為與原告所受傷害之結果間，具有相當
    因果關係。從而，原告主張被告乙○○應就其傷害負侵權行
    為損害賠償責任等情，即屬有據，應予准許。
(二)、原告主張被告丁○○明知被告乙○○無駕駛執照，竟將其所
    有之CW-1565號自用小客車借予被告乙○○使用，以致被告
    乙○○肇事，依法應共同負過失之損害賠償責任，而被告乙
    ○○則稱被告丁○○並未知悉其駕駛執照被吊銷之情事等語
    。按汽車所有人，允許駕駛執照業經吊銷、註銷之人駕車者
    ，除依道路交通管理處罰條例第21條第1項第4款之規定課以
    罰鍰之處罰外，並記該汽車違規紀錄一次，道路交通管理處
    罰條例第21條第5項定有明文。是該規定係為保障公眾安全
    ，倘行為人有上開情事，難謂其未違反保護他人之法律，最
    高法院66年台上字第1015號、67年台上字第2111號判例意旨
    可資參照。經查，被告乙○○所駕駛肇事之CW-1565號自小
    客車為被告丁○○所有，且被告乙○○駕駛執照被吊銷乙節
    亦為被告丁○○所明知，而被告丁○○仍提供肇事車輛予被
    告乙○○駕駛等情，業據被告丁○○於警詢時自承在案，此
    有臺灣新竹地方法院檢察署98年度偵字第1181號偵查卷宗影
    印卷97年10月27日調查筆錄附卷可參，足見被告丁○○顯係
    明知被告乙○○駕駛執照業已吊銷，且聽任被告乙○○使用
    肇事車輛，則被告丁○○之行為，顯已違反前揭道路交通管
    理處罰條例第21條第1項第4款及第21條第5項之規定，亦即
    違反保護他人之法律，依民法第184條第2項之規定，推定其
    有過失，故被告丁○○對於被告乙○○無照駕駛CW-1565號
    自小客車之過失行為所致之損害，自難辭過失責任，應與被
    告乙○○連帶負賠償責任。
(三)、按因故意或過失不法侵害他人權利者，負損害賠償責任；違
    反保護他人之法律，致生損害於他人者，負賠償責任；數人
    共同不法侵害他人之權利者，連帶負損害賠償責任；汽車、
    機車或其他非依軌道行駛之動力車輛，在使用中加損害於他
    人者，駕駛人應賠償因此所生之損害；又不法侵害他人之身
    體或健康者，對於被害人因此喪失或減少勞動能力或增加生
    活上之需要時，應負損害賠償責任；不法侵害他人之身體者
    ，原告雖非財產上之損害，亦得請求賠償相當之金額；不法
    毀損他人之物者，被害人得請求賠償其物因毀損所減少之價
    值，民法第184條第1項前段、第184條第2項前段、第185條
    第1項、第191條之2、第193條第1項、第195條第1項前段、
    第196條分別定有明文。經查，本件被告二人為系爭事故之
    共同侵權行為人，已如前述，揆之上開規定，原告請求被告
    連帶賠償其所受財產上及非財產上損害，即非無據。茲審酌
    原告各項請求金額是否妥適：
  1.醫療費用部分：
    查原告因本件系爭車禍受傷後，分別自付醫療費用1,850元
    、150元、150元、150元，合計2,300元，有原告提出之醫療
    費用收據5紙附卷可參，則原告請求被告連帶賠償醫療費用
    2,300元，為有理由，應予准許，逾此範圍，尚乏依據，應
    予駁回。
  2.工作損失及勞動能力減少損失部分：
    原告主張其因系爭事故，導致其勞動能力減損10％，且有
    150,300元之工作所得損失等語，然查，原告係擔任水電配
    管工作，於系爭車禍後，分別就診於國泰綜合醫院、王外科
    內科聯合診所、林獻雄診所、常春復健科診所，其傷勢為胸
    壁挫傷、兩肘臂、左膝挫傷擦傷、左肩關節挫傷疼痛、左上
    肢扭挫合併關節活動不良，此有原告提出之診斷證明書影本
    4紙附卷可稽，而原告復自承其因無骨折之情事而未於國泰
    綜合醫院住院，且無其他就診醫療資料可資證明減少勞動能
    力及工作損失（見本院98年5月11日調解程序筆錄及98年6月
    8日言詞辯論筆錄），是原告就因本件系爭車禍是否導致其
    勞動能力減損、減損之程度如何、無法工作期間為何等情，
    既未據提出任何足以佐證之醫學上判斷依據，以證明此部分
    主張之事實存在，則原告請求減少勞動能力之損失賠償811,
    620元及工作損失150,300元，即難認有理，不應准許。
  3.慰撫金部分：
    按不法侵害他人之人格權，被害人受有非財產上損害，請求
    加害人賠償相當金額之慰撫金時，法院對於慰撫金之量定，
    應斟酌實際加害情形、所造成之影響、被害人痛苦之程度、
    兩造之身份地位經濟情形及其他各種狀況，以核定相當之數
    額，最高法院47年台上字第1221號、51年台上字第223號判
    例可資參照。查原告因系爭事故而受有傷害，其日常生活多
    少會受到影響，且對原告身心自會造成某程度之痛楚及不適
    ，是原告請求精神慰撫金，自屬有據。本院斟酌原告傷勢、
    受傷原因、兩造身份、地位、經濟情況、侵權行為情節之輕
    重及原告所受痛苦之程度等一切情狀，認原告請求非財產上
    之損害賠償200,000元，顯屬過高，應以60,000元為適。
  4.機車修理費部分：
    按物被毀損時，被害人除得依據民法第196條請求賠償外，
    並不排除民法第213條至第215條之適用，依民法第196條請
    求賠償物被毀損所減少之價額，得以修復費用為估定之標準
    ，但以必要者為限（例如：修理材料以新品換舊品，應予折
    舊），亦有最高法院77年度第9次民事庭會議決議、同院73
    年度台上字第1574號判決可資參照。查原告主張其所有之車
    號F6S-672號重型機車為其所有，因本件車禍受損而支出修
    復費用8,300元（零件4,645元、工資3,655元）等情，業經
    原告提出估價單乙紙為證。惟查，原告請求被告賠償系爭機
    車所減少之價額，應以必要者為限，而原告所有之系爭機車
    係於94年2月出廠，有車號查詢重型機車車籍資料在卷可按
    ，至本件肇事發生時（即97年10月22日）已使用3年8個月（
    未滿1月者以1月計），依前揭說明，其以新品取代舊品間之
    差價應予折舊扣除。是故關於原告所有之系爭機車因毀損所
    減少之價額，既得以必要之修復費用為估定之標準，則依原
    告所提估價單之記載，更新零件費用合計為4,645元，本院
    依行政院公布之固定資產耐用年數表及固定資產折舊率表，
    採定率遞減法計算其折舊，即機器腳踏車耐用年數3年，每
    年折舊率千分之536，是系爭機車之更新零件折舊後金額應
    為464元【第一年折舊：4645×0.536＝2490，第二年折舊：
    （0000-0000）×0.536＝1155，第三年折舊：（0000-0000-
    0000）×0.536＝536，0000-0000-0000-000＝464，小數點
    以下均四捨五入，超過三年部分不再計算折舊】，另關於工
    資3,655元，因無折舊之問題，且該部分之支出係屬修復系
    爭機車所必要之費用，被告自應全數賠償。從而，原告得請
    求被告連帶賠償修復系爭機車之工資3,655元、折舊後之零
    件材料金額464元，合計4,119元。
  5.綜上所陳，原告因本件侵權行為得請求被告連帶賠償之金額
    ，為醫療費用2,300元、精神慰藉金60,000元及機車修理費
    4,119元，共計66,419元。
(四)、從而，原告本於侵權行為之損害賠償請求權，請求被告連帶
    賠償原告66,419元，及被告丁○○自起訴狀繕本送達翌日即
    98年3月17日起，被告乙○○自起訴狀繕本送達翌日即98年5
    月11日起，均至清償日止，按年息百分之5計算之利息，為
    有理由，應予准許，逾此範圍之請求，為無理由，應予駁回
    。
五、本件所命給付之金額並未超過500,000元，依據民事訴訟法
    第389條第1項第1項第5款之規定，就原告勝訴部分，應依職
    權為假執行之宣告。
六、兩造其餘攻擊防禦方法及舉證，因本件事證已臻明確，且與
    判決基礎不生影響，爰不一一論述，附此敘明。
七、據上論結，本件原告之訴為一部有理由，一部無理由，依民
    事訴訟法第385條第1項前段、第79條、第85條第2項、第389
    條第1項第5款，判決如主文。
中    華    民    國    98    年    6     月    22    日
                  民事第二庭    法  官  彭淑苑
以上正本係照原本作成。
如對本判決上訴，須於判決送達後20日內向本院提出上訴狀。
中    華    民    國    98    年    6     月    22    日
                                書記官  王恬如


司法院資訊處製作；財團法人民間司法改革基金會備份。
